---
title: "Exercicios"
output: html_exercicios
---
## Exercícios
### Introdução à linguagem R


Esse é um arquivo escrito em [R Markdown](http://rmarkdown.rstudio.com), um R Notebook. Ele tem áreas determinadas para texto e áreas para código. Quando você executar o código dentro do notebook, os resultados dos comandos vão aparecer abaixo do código.

Use os espaços de código para resolver os exercícios.

Você pode executar o código clicando no botão *Run* ou posicionando seu cursor dentro do bloco de código e pressionando *Ctrl + Shift + Enter*. Faça isso no exemplo abaixo:

```{r}

plot(cars)


```


### 1- Vetores atômicos:

Crie um vetor atômico e atribua a um objeto. Printe no console e confira se ele é de fato um vetor:

```{r vetores atomicos}

# Criar vetor:

Vetor <- 10 


# Printar vetor:

Vetor 


# Checar: 

is.vector(Vetor) # [1] TRUE

```

### 2- Vetores atômicos: Numéricos, Inteiros, Caracteres, Lógicos e fatores

#### 2a- Vetores numéricos e inteiros:

Crie dois vetores atômicos, atribuidos cada um a um objeto.
Um deles deve ser um vetor numérico decimal (com ponto flutuante) e o outro deve ser um valor inteiro.

Printe-os no console e avalie a que classes pertencem.

```{r numericos inteiros}

# Criar:

Numerico <- 10.5 # Criar vetor numércio decimal

Inteiro <- 10L # Criar vetor numércio inteiro


# Printar:

Numerico # Printar numérico decimal

Inteiro # Printar numérico inteiro


# Checar classe:

class(Numerico) # Checar classe do numérico decimal

class(Inteiro) # Checar classe do numérico inteiro



```


#### 2b- Vetores caracteres:

Crie um vetor que armazene texto, atribua a um objeto, printe no console, confira a qual classe ele pertence:

```{r caracteres}

# Criar vetor de texto:
Texto <- "Physalaemus"


# Printar vetor de texto:
Texto

# Checar a classe:
class(Texto) #"character"

```

#### 2c- Vetores lógicos:

Construa um objeto vetor chamado Verdadeiro e armazene nele a informação para vetor lógico verdadeiro.

Construa um objeto vetor de nome Falso e armazene nele a informação para vetor lógico falso.

Printe os valores no console e confira se ambos pertencem à categoria lógico. 


```{r logicos}

# Criar vetores lógicos:

Verdadeiro <- TRUE   # Criar Verdadeiro

Falso <- FALSE  # Criar Falso


# Printar vetores lógicos:

Verdadeiro # Printar Verdadeiro

Falso # Printar Falso


# Checar vetores lógicos:

is.logical(c(Verdadeiro, Falso)) # Checar Verdadeiro e Falso




```

#### 2d- Vetores de fator:

Crie um vetor categórico e o atribua a um objeto. Printe no console, confira se ele é de fato um vetor e avalie a qual classe ele pertence:

```{r fator}


# Criar fator: 

f <- factor(c("Physalaemus", "Elachistocleis", "Odontophrynus")) 


# Printar fator:

f


# Checar fator:

class(f) # "factor"

```


### 3- Estruturas de dados compostas:

#### 3a- Listas:

Crie 3 listas atribuidas a objetos: uma com elementos numéricos, outra com elementos de texto e uma terceira lista com dados mistos.

Printe as três no console, certifique-se de que são listas:

```{r listas}

# Criando listas:

lista_num <- list(1, 2, 3) # Numérica

lista_tex <- list("a", "b", "c") # Texto

lista_mis <- list(1, "a", 2, "b", 3, "c") # Mista


# Printando listas:

lista_num # Printar lista numérica

lista_tex # Printar lista de texto

lista_mis # Printar lista mista


# Checando as listas:

is.list(c(lista_num, lista_tex, lista_mis))


```




