---
title: "Ejercicios 1"
output: html_ejercicios
---

## Ejercicio 1

### Introducción al lenguaje R

Este es un archivo escrito en [R Markdown](http://rmarkdown.rstudio.com), un R Notebook. Tiene áreas determinadas para texto y áreas para código. Cuando ejecutes el código dentro del notebook, los resultados de los comandos aparecerán debajo del código.

Usa los espacios de código para resolver los ejercicios.

Puedes ejecutar el código haciendo clic en el botón *Run* o posicionando tu cursor dentro del bloque de código y presionando *Ctrl + Shift + Enter*. Hazlo en el ejemplo siguiente:

```{r}

plot(cars)


```

### 1- Vectores atómicos:

Crea un vector atómico y asígnalo a un objeto. Imprímelo en la consola y verifica si es efectivamente un vector:

```{r vectores atomicos}


```

### 2- Vectores atómicos: Numéricos, Enteros, Caracteres, Lógicos y factores

#### 2a- Vectores numéricos y enteros:

Crea dos vectores atómicos, asignados cada uno a un objeto. Uno de ellos debe ser un vector numérico decimal (con punto flotante) y el otro debe ser un valor entero.

Imprímelos en la consola y evalúa a qué clases pertenecen.

```{r numericos enteros}






```

#### 2b- Vectores caracteres:

Crea un vector que almacene texto, asígnalo a un objeto, imprímelo en la consola, verifica a qué clase pertenece:

```{r caracteres}



```

#### 2c- Vectores lógicos:

Construye un objeto vector llamado Verdadero y almacena en él la información para vector lógico verdadero.

Construye un objeto vector de nombre Falso y almacena en él la información para vector lógico falso.

Imprime los valores en la consola y verifica si ambos pertenecen a la categoría lógico.

```{r logicos}



```

#### 2d- Vectores de factor:

Crea un vector categórico y asígnalo a un objeto. Imprímelo en la consola, verifica si es efectivamente un vector y evalúa a qué clase pertenece:

```{r fator}



```

### 3- Estructuras de datos compuestas:

#### 3a- Listas:

Crea 3 listas asignadas a objetos: una con elementos numéricos, otra con elementos de texto y una tercera lista con datos mixtos.

Imprime las tres en la consola y asegúrate de que sean listas.

Selecciona e imprime en la consola los segundos elementos de cada lista:

```{r listas}



```

#### 3b- Matrices:

Crea una matriz con 8 líneas y 10 columnas. Asigna tu matriz a un objeto.

Imprime tu matriz en la consola y verifica cuál es la clase de tu objeto.

Selecciona e imprime en la consola los siguientes elementos:

-   línea 3;

-   columna 8;

-   celda en la intersección de la columna 8 y línea 3.

```{r matrices}


```

#### 3c- Arrays:

Crea 3 matrices asignadas a objetos: una solamente con elementos numéricos, otra solamente con elementos de texto y una tercera matriz con datos mixtos. Las matrices deben tener cada una dos líneas y tres columnas.

Usa esas matrices para componer un array. Imprime tu array en la consola y verifica cuál es la clase de tu objeto.

Una vez finalizado el array, selecciona por el índice del array e imprime en la consola:

-   La primera, la segunda y la tercera matriz completas;

-   Las celdas:

    -   línea 1, columna 1 de la primera matriz;
    -   línea 1, columna 1 de la segunda matriz;
    -   línea 2, columna 3 de la tercera matriz.

```{r matrices}




```

#### 3d- Dataframes:

Genera un dataframe con seis líneas (observaciones) y tres columnas (variables) que contenga los siguientes datos:

`Locales_de_colecta: punto_1, punto_2, punto_3, punto_4, punto_5, punto_6` `Tipo_de_cultivo: convencional, convencional, convencional, organico, organico, organico` `Riqueza: 3, 1, 0, 15, 11, 20`

Imprime en la consola el objeto creado y, aplicando una función, evalúa a qué clase pertenece.

Selecciona la columna "Riqueza" y crea un objeto que contenga solamente ella.

```{r dataframes}



```

# 4- Funciones:

A partir de los elementos creados en el ejercicio anterior, utiliza la función `mean()` para calcular la media general de la riqueza:

```{r functions}



```
