---
title: "Exercicios"
output: html_exercicios
---

## Exercícios 1

### Introdução à linguagem R

Esse é um arquivo escrito em [R Markdown](http://rmarkdown.rstudio.com), um R Notebook. Ele tem áreas determinadas para texto e áreas para código. Quando você executar o código dentro do notebook, os resultados dos comandos vão aparecer abaixo do código.

Use os espaços de código para resolver os exercícios.

Você pode executar o código clicando no botão *Run* ou posicionando seu cursor dentro do bloco de código e pressionando *Ctrl + Shift + Enter*. Faça isso no exemplo abaixo:

```{r}

plot(cars)


```

### 1- Vetores atômicos:

Crie um vetor atômico e atribua a um objeto. Printe no console e confira se ele é de fato um vetor:

```{r vetores atomicos}

# Criar vetor:

Vetor <- 10 


# Printar vetor:

Vetor 


# Checar: 

is.vector(Vetor) # [1] TRUE

```

### 2- Vetores atômicos: Numéricos, Inteiros, Caracteres, Lógicos e fatores

#### 2a- Vetores numéricos e inteiros:

Crie dois vetores atômicos, atribuidos cada um a um objeto. Um deles deve ser um vetor numérico decimal (com ponto flutuante) e o outro deve ser um valor inteiro.

Printe-os no console e avalie a que classes pertencem.

```{r numericos inteiros}

# Criar:

Numerico <- 10.5 # Criar vetor numércio decimal

Inteiro <- 10L # Criar vetor numércio inteiro


# Printar:

Numerico # Printar numérico decimal

Inteiro # Printar numérico inteiro


# Checar classe:

class(Numerico) # Checar classe do numérico decimal

class(Inteiro) # Checar classe do numérico inteiro



```

#### 2b- Vetores caracteres:

Crie um vetor que armazene texto, atribua a um objeto, printe no console, confira a qual classe ele pertence:

```{r caracteres}

# Criar vetor de texto:
Texto <- "Physalaemus"


# Printar vetor de texto:
Texto

# Checar a classe:
class(Texto) #"character"

```

#### 2c- Vetores lógicos:

Construa um objeto vetor chamado Verdadeiro e armazene nele a informação para vetor lógico verdadeiro.

Construa um objeto vetor de nome Falso e armazene nele a informação para vetor lógico falso.

Printe os valores no console e confira se ambos pertencem à categoria lógico.

```{r logicos}

# Criar vetores lógicos:

Verdadeiro <- TRUE   # Criar Verdadeiro

Falso <- FALSE  # Criar Falso


# Printar vetores lógicos:

Verdadeiro # Printar Verdadeiro

Falso # Printar Falso


# Checar vetores lógicos:

is.logical(c(Verdadeiro, Falso)) # Checar Verdadeiro e Falso




```

#### 2d- Vetores de fator:

Crie um vetor categórico e o atribua a um objeto. Printe no console, confira se ele é de fato um vetor e avalie a qual classe ele pertence:

```{r fator}


# Criar fator: 

f <- factor(c("Physalaemus", "Elachistocleis", "Odontophrynus")) 


# Printar fator:

f


# Checar fator:

class(f) # "factor"

```

### 3- Estruturas de dados compostas:

#### 3a- Listas:

Crie 3 listas atribuidas a objetos: uma com elementos numéricos, outra com elementos de texto e uma terceira lista com dados mistos.

Printe as três no console e certifique-se de que são listas.

Selecione e printe no console os segundos elementos de cada lista:

```{r listas}

# Criando listas:

lista_num <- list(1, 2, 3) # Numérica

lista_tex <- list("a", "b", "c") # Texto

lista_mis <- list(1, "a", 2, "b", 3, "c") # Mista


# Printando listas:

lista_num # Printar lista numérica

lista_tex # Printar lista de texto

lista_mis # Printar lista mista


# Checando as listas:

is.list(c(lista_num, lista_tex, lista_mis))


# Printar o segundo elemento das listas:

lista_num[2]

lista_tex[2]

lista_mis[2]


```

#### 3b- Matrizes:

Crie uma matriz com 8 linhas e 10 colunas. Atribua sua matriz a um objeto.

Printe sua matriz no console e cheque qual a classe do seu objeto.

Selecione e printe no console os seguintes elementos:

-   linha 3;

-   coluna 8;

-   célula na intersecção da coluna 8 e linha 3.

```{r matrizes}

# Criar matriz:

matriz <- matrix(1:80, nrow = 10, ncol = 8)  # Matriz 10x8 (10 linhas x 8 colunas)


# Printar a matriz:

matriz 


# Checar:

is.matrix(matriz)


# Printar elementos:

matriz[3,] # linha 3

matriz[,8] # coluna 8

matriz[3,8] # linha 3 e coluna 8


```

#### 3c- Arrays:

Crie 3 matrizes atribuidas a objetos: uma somente com elementos numéricos, outra somente com elementos de texto e uma terceira matriz com dados mistos. As matrizes devem ter cada uma duas linhas e três colunas.

Use essas matrizes para compor um array. Printe seu array no console e cheque qual a classe do seu objeto.

Uma fez finalizado o arrey, selecione pelo índice do array e printe no console:

-   A primeira, a segunda e a terceira matriz inteiras;

-   As células:

    -   linha 1, coluna 1 da primeira matriz;
    -   linha 1, coluna 1 da segunda matriz;
    -   linha 2, coluna 3 da terceira matriz.

```{r matrizes}

# Criar listas: 

matriz_tex <- matrix(c("a", "b", "c", "d", "e", "f"), nrow = 2, ncol = 3) # Texto

matriz_mis <- matrix(c(1, "a", 2, "b", 3, "c"), nrow = 2, ncol = 3) # Mista

matriz_num <- matrix(1:6, nrow = 2, ncol = 3)  # Matriz 10x8 (10 linhas x 8 colunas)



# Criar array:

ar <- array(c(matriz_tex, matriz_mis, matriz_num), dim = c(2,3,3))  # Array com 3 dimensões


# BÔNUS: nomear dimensões

dimnames(ar)[[1]] <- c("a", "b")

attributes(ar) # Checar nomes



dimnames(ar)[[2]] <- c("V1", "V2", "V3")

attributes(ar) # Checar nomes


dimnames(ar)[[3]] <- c("matriz_tex", "matriz_mis", "matriz_num")

attributes(ar) # Checar nomes


# Printar
ar


# Checar:

is.array(ar)



# Printar matrizes:

ar[1:2, 1:3, 1] # primeira

ar[1:2, 1:3,"matriz_tex"]



ar[1:2, 1:3, 2] # segunda

ar[1:2, 1:3,"matriz_mis"]



ar[1:2, 1:3, 3] # terceira

ar[1:2, 1:3,"matriz_num"]



# Printar células:


ar[1, 1, 1]  # Primeira da matriz_tex

ar[1, 1,"matriz_tex"]



ar[1, 1, 2] # primeira da matriz_mis

ar[1, 1,"matriz_mis"]



ar[2, 3, 3] # última da matriz_num

ar[2, 3,"matriz_mis"]



```

#### 3d- Dataframes:

Gere um dataframe com seis linhas (observações) e três colunas (variáveis) que contenha os seguintes dados:

`Locais_de_coleta: ponto_1, ponto_2, ponto_3, ponto_4, ponto_5, ponto_6` `Tipo_de_lavoura: convencional, convencional, convencional, organica, organica, organica` `Riqueza: 3, 1, 0, 15, 11, 20`

Printe no console o objeto criado e, aplicando uma função, avalie a que classe ele pertence.

Selecione a coluna "Riqueza" e crie um objeto que contenha somente ela.

```{r dataframes}


df <- data.frame(Locais_de_coleta = c( "ponto_1", "ponto_2", "ponto_3", "ponto_4", "ponto_5", "ponto_6"), Tipo_de_lavoura = c("convencional", "convencional", "convencional", "organica", "organica", "organica"), Riqueza = c(3, 1, 0, 15, 11, 20))  

df # para printar a data frame "df" no console

is.data.frame(df) # retorna "TRUE"

riq <- df$Riqueza

riq

class(riq)

is.vector(riq)


```

# 4- Funções:

A partir dos elementos criados no exercício anterior, utilize a função `mean()` para calcular a média geral da riqueza:

```{r functions}

mean(riq)


```
