---
title: "R para no programadores"
subtitle: "Aplicado a estudios herpetológicos"
author: "Fernanda Rodrigues de Avila"
institute: "Lab. de Herpetología - FCIEN, UDELAR"
date: "10/06/2025"
encoding: "UTF-8"
output:
  xaringan::moon_reader:
    # chakra: libs/remark-latest.min.js  
    # css: ["rladies", "rladies-fonts"]
    seal: false
    css: xaringan-themer.css
    lib_dir: libs
    nature:
      highlightStyle: github
      highlightLines: true
      countIncrementalSlides: false
---


```{r xaringan-themer, include = FALSE, warning = FALSE}
library(xaringanthemer)
style_mono_accent(
  # Colors:
  base_color = "#40C9A2",
  black_color = "#4E1F00",
  link_color = "#F0BB78",
  
  # Fonts:
  header_font_google = google_font("Sora", "Bold", "700"),
  text_font_google   = google_font("Sora", "Thin", "100"),
  code_font_google   = google_font("Fira Mono")
)
```
$~$

<h3 style="text-align:center;">Bienvenidas(os) a R para no programadores</h3>
<h3 style="text-align:center;">*Aplicado a estudios herpetológicos*</h3>
$~$

--
<p style="text-align:center;">Hola :)</p>

$~$
```{r echo = FALSE, fig.align = 'center', fig.cap = "avilaf.github.io/esp", out.width = "70%"}


url <- "index_files/figures/site.png"

knitr::include_graphics(url)


```

<p style="text-align:center;">fernandar.avila@gmail.com</p>
<p style="text-align:center;">Lab. de Herpetología - FCIEN, UDELAR</p>



---
# también puedes llamaro de...

$~$

$~$
```{r, warning = FALSE, message = FALSE, align = 'center'}



print("R es amigo :)")

```


---

## Qué hacer con R
.pull-left[
- Poderosa herramienta para análisys de datos
]

```{r echo = FALSE, fig.align = 'right', fig.cap = "", out.width = "50%"}


url <- "index_files/figures/tidyr.png"

knitr::include_graphics(url)


```
--
.pull-left[
- **Solo** una herramienta
]
---

### Plan de trabajo:


$~$

```{r echo = FALSE, out.width = "70%"}


library(tibble)
library(kableExtra)

cab <- c("Lunes", "Martes", "Miércoles", "Jueves", "Viernes")

lu <- c("Intro", "Bases y prácticas")

ma <- c("Base de gráficos", "Práctica + Tarea (pt. 1/2)")

mi <- c("Biocústica", "Bioinformática + mapas")

ju <- c("Modelos en ecología", "Revisión + Avaliación conceptual")

vi <- c("Tarea (pt. 2/2)", "Presentación final")

row_names <- c("Mañana", "Tarde")

dt <- data.frame(cbind(lu, ma, mi, ju, vi),
                 row.names = row_names)

colnames(dt) <- cab

dt %>%
  kbl() %>%
  kable_styling(row_label_position = "l")

```


$~$

$~$

```{r echo = FALSE, fig.align = 'center', fig.cap = "", out.width = "50%"}


url <- "index_files/figures/sapo_pc.jpg"

knitr::include_graphics(url)


```
---

## Temas abordados:

$~$

.pull-left[
- Ambiente R: herramienta y aplicaciones generales
]
--
.pull-left[
- Lenguage R/S y programación orientada a objectos
]

--
.pull-left[
- Organización del trabajo: Scripts y RNotebooks 
]

--
.pull-left[
- Análisis de datos
]

--
.pull-left[
- Gráficos y mapas en R
]

$~$

$~$

$~$

```{r echo = FALSE, fig.align = 'right', fig.cap = "", out.width = "40%"}


url <- "index_files/figures/sapo.jpg"

knitr::include_graphics(url)


```

---

## Mapas interactivos

```{r echo=FALSE, fig.align='right', fig.cap="", message=FALSE, warning=FALSE, out.width="80%"}

# 
# # Directory ------------------------------------------------------------
# 
# path <- "D:/biologa/00_beca_posdoctoral_UY/05_disciplina_R"
# setwd(path)

# Data -----------------------------------------------------------------

require(dplyr)
require(leaflet)

data <- read.csv("D:/biologa/00_beca_posdoctoral_UY/05_disciplina_R/complete_data_pulchella.csv", 
                 h = T)

df <- data %>%
  dplyr::mutate_at(vars(level.1, level.2), factor)


# get the palette
my_colors <- c("#af7ac5", 
               "#a2d9ce", 
               "#fcf3cf", 
               "#e6b0aa")

# Prepare the text for the tooltip:
mytext <- paste(
  "Local: ", data$local, "<br/>",
  "Level 1: ", data$level.1, "<br/>", 
  "Level 2: ", data$level.2, "<br/>"
  ) %>%
  lapply(htmltools::HTML)


# Create a proper color palette function
color_pal <- leaflet::colorFactor(palette = my_colors, 
                                  domain = df$level.1)



# Full map -------------------------------------------------------------

m <- leaflet:: leaflet(data = df) %>%
  
  leaflet::addTiles() %>% 
  
  leaflet::setView(lat = -35, lng = -50, zoom = 4) %>%
  
  leaflet::addProviderTiles("Esri.WorldImagery") %>%
  
  leaflet::addCircleMarkers(~long, ~lat,
                            fillColor = ~color_pal(level.1),
                            fillOpacity = 0.9,
                            color = "white",
                            radius = 8,
                            stroke = FALSE,
                            label = mytext,
                            labelOptions = labelOptions(
                              style = list("font-weight" = "normal", 
                                  padding = "3px 8px"),
                              textsize = "13px",
                              direction = "auto")) %>%
  
  leaflet::addLegend(pal = color_pal,
                     values = ~df$level.1,
                     opacity = 0.9,
                     title = "Cluster",
                     position = "bottomright")

# Display the map
m


```

---
## Slides

$~$

```{r echo=FALSE, fig.align='left', fig.cap="", message=FALSE, warning=FALSE, out.width="80%"}

url <- "index_files/figures/slides.png"

knitr::include_graphics(url)

```


